【裁判字號】    97,易,3449
【裁判日期】    980220
【裁判案由】    瀆職
【裁判全文】
臺灣板橋地方法院刑事判決              97年度易字第3449號
公  訴  人  臺灣板橋地方法院檢察署檢察官
被      告  辛○○
                      號
上列被告因瀆職案件，經檢察官提起公訴（九十七年度偵字第二
五三四六號），於被告為有罪之陳述後，本院依簡式審判程序審
理，茲判決如下：
    主  文
辛○○公務員交付關於中華民國國防以外應秘密之消息，處有期
徒刑肆月，如易科罰金，以銀元參佰元；減為有期徒刑貳月，如
易科罰金，以銀元參佰元折算壹日。
    事實及理由
一、犯罪事實：
  (一)辛○○自民國九十四年五月十九日起，任職臺北縣政府警察
    局三重分局（下稱三重分局）警備隊員警，係依法令服務於
    地方自治團體所屬機關而具有法定職務權限之人。其明知公
    務機關所保有之個人戶籍與通緝紀錄，均涉個人隱私或攸關
    國家犯罪偵查事務，均屬應秘密之資料，公務員自有保守秘
    密之義務，然因受年籍不詳綽號「華哥」成年男子友人請求
    代為查詢個人資料之委託，竟基於交付關於中華民國國防以
    外應秘密消息之犯意，於民國九十四年十二月二十五日下午
    某時在三重分局警備隊內，使用該隊之電腦以個人受配發之
    帳號、密碼查詢並列印如附表所示己○○、戊○○、庚○○
    、丙○○、甲○○、丁○○等人之個人戶籍資料或查捕逃犯
    作業移送表後，即於數日後之某日，在不詳地點將如附表所
    示之報表交付於「華哥」，以此方式交付上開應秘密之消息
    。嗣法務部調查局臺北市調查處人員於九十六年九月二十八
    日另案在乙○○位於基隆市○○區○○路二五九巷三三二號
    實施搜索時，發現如附表所示之報表，始循線查悉上情。
  (二)案經臺北縣政府警察局移送臺灣板橋地方法院檢察署檢察官
    偵查起訴。
二、證據：
  (一)被告辛○○於警詢、偵查中之供述，及在本院審理中所為之
    自白。
  (二)法務部調查局臺北市調查處九十七年八月四日參字第○九七
    四三一○五九八○號函所附之個人戶籍資料查詢結果、戶役
    政資料查詢、內政部戶役政電子閘門系統、查捕逃犯作業移
    送資料報表。
  (三)三重分局警備隊勤務分配表乙份。
  (四)臺北縣政府警察局九十七年十二月十二日北縣警政字第○九
    七○一六三七○○號函及所附電腦資料庫紀錄檔，與同局九
    十八年一月八日北縣警資字第○九七○一七○六七一號函。
三、論罪科刑之法律依據：
  (一)按被告行為後，刑法及其施行法於九十四年一月七日修正，
    並自九十五年七月一日施行，另罰金罰鍰提高標準條例第二
    條之規定配合刑法修正同時刪除。依修正後刑法第二條第一
    項之規定：「行為後法律有變更者，適用行為時之法律。但
    行為後之法律有利於行為人者，適用最有利於行為人之法律
    。」。上開刑法、刑法施行法等相關法律之修正雖非個別刑
    罰處罰規定或構成要件之變更，然已足為影響行為之可罰性
    範圍及其法律效果之法律修正而言，而屬刑法第二條第一項
    所定之法律變更，自應就罪刑有關之共犯、未遂犯、連續犯
    、牽連犯、結合犯、以及累犯加重、自首減輕、暨其他法定
    加減原因、與加減例等一切情形，綜其全部之結果，而為比
    較，再適用有利於行為人之法律處斷，且應就罪刑有關之一
    切情形，比較其全部之結果，而為整個之適用，不能割裂而
    分別適用有利益之條文（最高法院二十四年上字第四六三四
    號、二十七年上字第二六一五號判例與九十五年第八次刑事
    庭會議決議意旨參照）。而易科罰金之折算標準、易服勞役
    之折算標準及期限涉及裁量權之行使，係屬科刑規範事項，
    其折算標準於裁判時並應於主文內諭知，與一般純屬執行之
    程序有別，是如新舊法對易科罰金之折算標準、易服勞役之
    折算標準及期限各有不同時，自應依上開規定，比較適用最
    有利於行為人之法律。但此之所謂不能割裂適用，係指與罪
    刑有關之本刑而言，不包括易刑處分，事關刑罰執行之易刑
    處分仍應分別適用最有利於行為人之法律；易言之，倘所處
    之主刑同時有徒刑、拘役易科罰金、罰金易服勞役之情形時
    ，關於易科罰金、易服勞役部分應分別為新舊法有利不利之
    比較，依刑法第二條第一項從舊從輕原則定其易刑之折算標
    準。又緩刑部分，因屬刑罰權執行之規範事項，並非刑罰權
    形成之規範事項，其宣告應適用修正後刑法第七十四條之規
    定，無庸為修正前後法律之比較（最高法院九十五年第八次
    刑事庭會議決議意旨參照）。是本件自應就被告適用修正前
    後相關規定法律效果綜合比較後，分就其罪刑及易刑處分依
    上開規定適用法律，茲比較說明如下：
    1.核被告辛○○所為，依其行為時之法律規定，係犯刑法第
      一百三十二條第一項交付關於中華民國國防以外應秘密之
      消息罪。其交付如附表所示報表之行為雖同時兼為洩露其
      上所載應秘密之消息，然此係其未洩漏國防以外秘密之具
      體行為態樣，自無庸再論以較抽象之洩漏國防以外秘密消
      息之罪名。又其單一行為所交付應秘密之消息雖包括數人
      之戶籍與通緝資料，然刑法第一百三十二條之罪所保護之
      法益為國家法益，縱兼涉及個人法益，其保護亦僅屬反射
      利益之效果，則被告之犯行尚無因侵及數法益而應論以數
      罪之情形，附此說明。
    2.而依刑法及其施行法於九十五年七月一日修正施行，及罰
      金罰鍰提高標準條例第二條之規定配合刑法修正同時刪除
      之相關規定，被告所涉上開論罪條文之構成要件與法定刑
      本身並無修改。而本件又無其他共犯、累犯、連續犯、牽
      連犯等上開法律修正時有所變動之適用情狀，是本件於論
      罪科刑部分並無法律變動之情形，應逕依現行法律之規定
      即前述三(一)1.所敘論處，而無庸依刑法第二條之規定比較
      適用。
  (二)爰審酌被告並無犯前科（參臺灣高等法院前案紀錄表），素
    行非劣，其係具犯罪偵查職務之公務人員，竟因私誼而為本
    件犯行，動機及目的俱有可訾，其行為手段與結果並危害國
    家機關保守秘密事項之公信，惟尚無具體事證可認涉有其他
    犯罪目的，且於審理中能直承犯行，犯罪後態度尚非不佳等
    一切情狀，量處如主文所示之刑，以資儆懲。又易科罰金之
    標準依修正前刑法第四十一條第一項前段及修正前罰金罰鍰
    提高標準條例第二條之規定，係以銀元一百元、二百元及三
    百元（即新臺幣三百元、六百元及九百元）折算乙日，修法
    後罰金罰鍰提高標準條例第二條刪除，並修正刑法第四十一
    條第一項前段之折算標準為新臺幣一千元、二千元及三千元
    ，則修法後得以罰金易科之折算標準既為提高，較之修法前
    之規定自無有利於行為人之情形，應依刑法第二條第一項前
    段之規定，就本件適用修正前刑法第四十一條第一項前段之
    規定，諭知易科罰金之折算標準。再者被告本件犯罪在九十
    六年四月二十四日以前，復無中華民國九十六年罪犯減刑條
    例所列不予減刑之情形，應依同條例第二條第一項第三款之
    規定，就所受宣示之拘役減其刑期二分之一。至減刑後易科
    罰金之折算標準，仍應依原宣示之折算標準而無庸另定，併
    此敘明。另雖請求為緩刑諭知，然被告係職司犯罪偵查之人
    員，本應端其品行而為職務之正當執行，然竟故為與職務相
    關之犯罪行為，實難為憫恕，而應予相當之法律效果俾收儆
    懲與教化之效，是其犯後坦承犯行，固可認犯後態度良好而
    為從輕量刑之依據，然本院依上開說明，兼衡被告所受宣示
    之刑係可易科罰金刑度之情形，認其經宣示之刑如暫不執行
    ，尚非適當，爰不併為緩刑之諭知，併此敘明。
據上論斷，應依刑事訴訟法第二百七十三條之一、第二百九十九
條第一項前段、第三百十條之二、第四百五十四條第一項，刑法
第二條第一項前段、第一百三十二條第一項，修正前刑法第四十
一條第一項前段，罰金罰鍰提高標準條例第一條前段、廢止前罰
金罰鍰提高標準條例第二條，中華民國九十六年罪犯減刑條例第
二條第一項第三款、第七條第一項、第二項，判決如主文。
本案經檢察官陳伯均到庭執行職務。
中    華    民    國    98    年    2     月    20    日
                  刑事第九庭    法  官  楊博欽
以上正本證明與原本無異
如不服本判決應於送達後十日內向本院提出上訴狀
                                書記官  呂妍旻
中    華    民    國    98    年    2     月    20    日
附錄本案論罪科刑法條全文：
中華民國刑法第一百三十二條
  公務員洩漏或交付關於中華民國國防以外應秘密之文書、圖畫
  、消息或物品者，處三年以下有期徒刑。
  因過失犯前項之罪者，處一年以下有期徒刑、拘役或三百元以
  下罰金。
  非公務員因職務或業務知悉或持有第一項之文書、圖畫、消息
  或物品，而洩漏或交付之者，處一年以下有期徒刑、拘役或三
  百元以下罰金。
附表：
┌──┬───────────────────────┐
│編號│文書名稱                                      │
├──┼───────────────────────┤
│ 一 │己○○內政部戶役政電子閘門系統個人戶籍資料查詢│
│    │結果列印報表                                  │
├──┼───────────────────────┤
│ 二 │戊○○縣警治安查詢系統戶役政資料查詢個人資料查│
│    │詢畫面列印報表                                │
├──┼───────────────────────┤
│ 三 │庚○○縣警治安查詢系統戶役政資料查詢個人資料查│
│    │詢畫面列印報表                                │
├──┼───────────────────────┤
│ 四 │丙○○內政部戶役政電子閘門系統個人戶籍資料查詢│
│    │結果畫面列印報表                              │
├──┼───────────────────────┤
│ 五 │甲○○查捕逃犯作業移送資料報表                │
├──┼───────────────────────┤
│ 六 │丁○○查捕逃犯作業移送資料報表                │
└──┴───────────────────────┘


司法院資訊處製作；財團法人民間司法改革基金會備份。
